【裁判字號】    95,上訴,1139
【裁判日期】    951109
【裁判案由】    違反毒品危害防制條例
【裁判全文】
臺灣高等法院臺南分院刑事判決        95年度上訴字第1139號
上  訴  人  臺灣臺南地方法院檢察署檢察官
被      告  甲○○
                    （現於臺灣臺南看守所另案羈押中）
上列上訴人因被告違反毒品危害防制條例案件，不服臺灣臺南地
方法院95年度訴字第903號中華民國95年9月7日第一審判決（起
訴案號：臺灣臺南地方法院檢察署95年度毒偵字第1222號）及移
送併辦（臺灣臺南地方法院檢察署95年度毒偵字第1614號），提
起上訴，本院判決如下：
    主  文
上訴駁回。
    事  實
一、甲○○曾於民國（下同）88年間，因施用毒品案件，先後2
    次經觀察、勒戒後，均認無繼續施用毒品傾向，經臺灣臺南
    地方法院檢察署檢察官於88年11月16日、88年12月26日，以
    88年度毒偵字第690號、89年度毒偵緝596號不起訴處分確定
    後，再於88年間犯偽造文書罪，經臺灣臺南地方法院判處有
    期徒刑六月，緩刑三年確定，於緩刑期間因連續施用第1級
    毒品及第2級毒品，經送強制戒治，於92年1月30日強制戒治
    期滿，因該違反毒品危害防制條例施用毒品案件，經臺灣臺
    南地方法院判處有期徒刑一年二月，於民國91年4月18日確
    定，與上開撤銷緩刑之有期徒刑六月接續執行後，至93年8
    月29日假釋交付保護管束期滿視為執行完畢。猶不知悔改，
    復基於施用第一級毒品海洛因（以下簡稱海洛因）之概括犯
    意，於上開施用毒品案件追訴處罰執行完畢後五年內，即自
    95年5月1日起至同年6月23日止，在其位於臺南市○區○○
    路139巷13號住處，以將海洛因摻入礦泉水再予靜脈注射之
    方式，連續施用海洛因多次 (平均每天施用1次)。嗣於95年
    5月10日及同年6月24日，為警2度查獲，第1次查獲時扣得海
    洛因一包（驗餘淨重為0．0 8公克，空包裝袋重0．38公克
    ）、未使用之注射針筒1支、塑膠吸管套1根；第2次查獲時
    則扣得內有海洛因液體之注射針筒1支。經甲○○同意2次採
    尿送驗後，結果均呈嗎啡及可待因陽性反應，始悉上情。
二、案經臺南市警察局第六及第一分局報告臺灣臺南地方法院檢
    察署檢察官偵查後提起公訴及移送併辦。
    理  由
一、訊據被告甲○○對於上開時、地，多次非法施用海洛因之事
    實，業據其在警訊、偵查、原審及本院審理時，坦白承認（
    詳臺南市警察局第六分局卷第2頁至第5頁、95年度毒偵字第
    1222號卷第10頁、臺南市警察局第一分局卷第2頁、第3頁、
    95年度毒偵字第1614號卷第8頁、原審卷第31頁、第35頁）
    ，核與證人郭建良於偵查中具結後，供證情節相符（詳95年
    度毒偵字第1614號卷第7頁、第8頁），而臺南市警察局第六
    及第一分局警員對被告實施2次採尿，送長榮大學依據酵素
    免疫分析法ＥＩＡ初步檢驗，以氣相層析質譜儀ＧＣ＼ＭＳ
    確認檢驗結果，確實呈嗎啡及可待因陽性反應，有該確認報
    告、送驗尿液及年籍對照表各2份附卷可憑（附於臺南市警
    察局第六分局卷第11頁、臺南市警察局第一分局卷第19頁、
    95年度毒偵字第1222號卷第14頁、95年度毒偵字第1614號卷
    第17頁），此外並扣得甲○○所有供施用海洛因用之海洛因
    1包、塑膠吸管套1根、注射針筒2支。其中扣案毒品1包經送
    法務部調查局鑑定結果，確實為第一級毒品海洛因（驗餘淨
    重為0．0 8公克，空包裝袋重0．38公克），有該局95年7月
    5日調科壹字第200006339號鑑定通知書在卷可稽（附於原審
    卷第14頁）；另扣案針筒1支，其內液體以聯勤二○四廠製
    造之毒品檢驗盒試劑初步檢驗結果，含有第一級毒品海洛因
    成分，有臺南市警察局第一分局毒品初步檢驗報告單一紙在
    卷可稽（附於臺南市警察局第一分局卷第29頁），足認被告
    自白與事實相符，犯行應可認定。
二、按觀察、勒戒或強制戒治執行完畢後，五年內再犯毒品危害
    防制條例第10條之罪者，檢察官固應依法追訴，同條例第23
    條第2項定有明文。然而被告經觀察、勒戒或強制戒治程序
    後，五年內已再犯施用毒品罪，經依法追訴處罰，縱其第三
    次（或第三次以上）再度施用毒品之時間，在初犯經觀察、
    勒戒或強制戒治執行完畢釋放五年以後，已不合於「五年後
    再犯」之規定，且因已於「五年內再犯」，顯見其再犯率甚
    高，原實施觀察、勒戒或強制戒治，已無法收其實效，即應
    依該條例第10條處罰（最高法院95年度第7次刑事庭會議紀
    錄決定參照）。亦即，只要本次施用毒品者回溯五年內，如
    有施用毒品前科，並經依法追訴處罰，依據最高法院前開決
    定，即應逕予追訴處罰。查被告前因施用毒品案件，經依法
    追訴處罰，於92年1月30日強制戒治期滿及93年8月29日假釋
    交付保護管束期滿視為執行完畢，有臺灣高等法院被告前案
    紀錄表一份在卷可憑，此次於5年內之95年5月1日起再犯施
    用毒品罪，即應依追訴、審理。
三、又行為後法律有變更者，適用行為時之法律。但行為後之法
    律有利於行為人者，適用最有利於行為人之法律，刑法第2
    條第1項定有明文。查被告行為後，刑法第56條連續犯之規
    定，業於94年1月7日修正公布刪除，並於95年7月1日施行，
    則被告之犯行，因行為後新法業已刪除連續犯之規定，此刪
    除雖非犯罪構成要件之變更，但顯已影響行為人刑罰之法律
    效果，自屬法律有變更，依新法第2條第1項規定，比較新、
    舊法結果，仍應適用較有利於被告之行為時法律即舊法論以
    連續犯。被告應論處累犯加重部分，係於五年以內再故意犯
    本件有期徒刑以上之罪，不論依修正前之刑法第47條，或修
    正後之刑法第47條第1項之規定，均構成累犯，對被告而言
    並無有利或不利之情形，自不生新舊法比較之問題，應逕依
    修正前之刑法第47條，論以累犯。
四、海洛因係毒品危害防制條例第2條第2項第1款所明定之第一
    級毒品。被告施用第一級毒品，核其所為所為，係違反同條
    例第10條第1項之施用第一級毒品罪。被告持有海洛因後進
    而施用，持有之低度行為，為施用之高度行為所吸收，不另
    論罪。又被告多次施用海洛因犯行，時間緊接，構成要件相
    同，且係基於概括犯意反覆為之，為連續犯，應依修正前刑
    法第56條之規定論以一罪，並加重其刑。臺灣臺南地方法院
    檢察署檢察官95年度毒偵字第1614號移送併辦部分，雖未經
    檢察官起訴，但與本案為裁判上一罪之連續犯關係，本院自
    得予以審理，被告於前因偽造文書及違反毒品危害防制條例
    施用毒品案件，經臺灣臺南地方法院分別判處有期徒刑六月
    及一年二月確定，上開二罪接續執行，於93年8月29日假釋
    交付保護管束期滿視為執行完畢，有臺灣高等法院被告前案
    紀錄表一份在卷可憑，其受有期徒刑之執行完畢，五年以內
    再犯本件有期徒刑以上之罪，為累犯，依修正前刑法第47條
    之規定遞加重其刑。扣案第一級毒品級毒品海洛因1包（驗
    餘淨重為0．0 8公克，空包裝袋重0．38公克）及內有海洛
    因液體無法析離之注射針筒1支，均為查獲之毒品，應依毒
    品危害防制條例第18條第1項前段規定沒收銷燬之；塑膠吸
    管套1根及未使用之注射針筒1支，為被告所有預備供施用海
    洛因使用之物，業據其供承在卷，本於主刑從刑不可分原則
    ，應依修正前刑法第38條第1項第2款規定沒收。
五、原審審理結果，認被告施用第一級毒品之罪證明確，適用毒
    品危害防制條例第10條第1項、第18條第1項前段，刑法第11
    條前段、第2條第1項前段、修正前刑法第56條、第47條、第
    38條第1項第2款，並審酌被告曾有上述前科，另有違反毒品
    危害防制條例持有毒品前科尚未執行，受施用毒品案件矯正
    後，不知端正行為避免犯罪，一再施用毒品，足見被告戒毒
    意志薄弱，自制力不佳，輕忽法律而無悛悔之心等一切情狀
    ，量處有期徒刑壹年貳月。復將扣案第一級毒品海洛因壹包
    （驗餘淨重為0．0 8公克，空包裝袋重0．38公克）、及注
    射針筒1支（其內海洛因無法析離）沒收銷燬之；注射針筒
    壹支及塑膠吸管套壹根沒收，認事用法俱無不合，量刑亦稱
    妥適，檢察官上訴意旨，認被告於95年7月3日另犯施用第一
    級毒品之罪與本案有接續犯之裁判上一罪關係，原審漏未審
    理，而指摘原判決不當，並無可取（理由詳如後述），為無
    理由，應予駁回。
六、95年度毒偵字第2270號併辦意旨以：被告甲○○於95年7月3
    日在臺南市○區○○路139巷13號住處，另犯施用第一級毒
    品1次，經警於95年7月4日在臺南市○○○路與永華路口查
    獲，因認本案有接續犯之裁判上一罪關係，移送併辦。惟按
    於舊法時期發生並完成之行為，應依裁判時之新法第2條第1
    項比較結果，適用有利於行為人之法律，於修正後發生並完
    成之犯罪，則依新法處理，前後兩者，再就刑法第51條之適
    用，依新法第2條第1項比較結果而適用舊法有關數罪併罰之
    規定處理（臺灣高等法院暨所屬法院因應新修正刑法施行座
    談會第8則研討結果參照），被告此部分犯罪，既在修正後
    發生並完成之犯罪，自應依新法處理，本院無從併辦，應退
    回臺灣臺南地方法院檢察署另行偵辦 ，並予敘明。
七、據上論斷，依刑事訴訟法第368條，判決如主文。
本案經檢察官林炎昇到庭執行職務。
中    華    民    國    95    年    11    月    9     日
                  刑事第五庭    審判長法  官  楊明章
                                      法  官  楊子莊
                                      法  官  戴勝利
以上正本證明與原本無異。
如不服本判決，應於收受本判決後十日內向本院提出上訴書狀。
其未敘述上訴理由者並得於提起上訴後十日內向本院補提理由書
狀（均須按他造當事人之人數附繕本）「切勿逕送上級法院」。
                                      書記官  陳淑貞
中    華    民    國    95    年    11    月    10    日
附錄：本案論罪科刑法條全文：
毒品危害防制條例第10條第1項：
施用第一級毒品者，處六月以上五年以下有期徒刑。


司法院資訊處製作；財團法人民間司法改革基金會備份。
